【裁判字號】    88,訴,998
【裁判日期】    890704
【裁判案由】    交還土地
【裁判全文】
臺灣屏東地方法院民事判決                            八十八年度訴字第九九八號
    原      告  丙○○
                            身.
                            女.
    訴訟代理人  謝信義律師  住屏東市○○路一七六號
    被      告  乙○○      住.
                            身.
                            女.
                甲○○      住.
                            身.
                            女.
                丁○○      住.
                            身.
                            女.
右當事人間交還土地事件，本院判決如左：
    主    文
被告乙○○應將座落屏東縣萬巒鄉○○段五一二號土地內如附圖所示編號４部分，面
積○‧一○二六公頃土地交還與原告。
被告丁○○應將座落屏東縣萬巒鄉○○段五一二號土地內如附圖所示編號１部分，面
積○‧○四九四公頃土地及編號３部分面積○‧○六六二公頃土地交還與原告。
被告甲○○應將座落屏東縣萬巒鄉○○段五一二號土地內如附圖所示編號２部分，面
積○‧○九四一公頃土地交還與原告。
訴訟費用由被告等負擔。
    事    實
甲、原告方面：
  一、聲明：求為判決如主文所示。
  二、陳述：
  （一）按座落屏東縣萬巒鄉○○段五一二號土地，面積Ｏ．三二一一公頃為原告所
        有土地，此有土地登記簿謄本在卷可按。
  （二）被告乙○○、甲○○、丁○○等無正當權源占用原告所有上開座落土地之面
        積，業經  鈞院履勘現場並命地政機關測量人員繪製實測圖附卷在案。渠等
        占用之面積分別為：被告乙○○占用座落屏東縣萬巒鄉○○段五一二號土地
        內如附圖所示編號４部分，面積○‧一○二六公頃土地、被告丁○○占用前
        開土地如附圖所示編號１部分，面積○‧○四九四公頃土地及編號３部分面
        積○‧○六六二公頃土地、被告甲○○占用前開土地如附圖所示編號２部分
        ，面積○‧○九四一公頃土地。原告於五十九年承購系爭土地時，因當時土
        地極為偏僻及荒涼，故購買當時並未測量及指界，僅係前手之指示耕作，迨
        八十六年間申請地政機關測量及鑑界時，發現原告所有之土地全部由被告等
        分別占用，原告於發現後曾請求被告等交還所占用之土地，均遭拒絕，系爭
        土地未有如被等抗辯所稱登記錯誤之情事，被告所辯顯無理由等語。
  （三）證據：提出土地登記簿謄本、戶籍謄本、照片五禎等為證。
乙、被告方面：
一、被告丁○○未於最後言詞辯論期日到場，惟其以前到場聲明或陳述為：
 （一）聲明：原告之訴駁回。
 （二）陳述：不知占有原告土地。
二、被告甲○○部分
  （一）聲明：原告之訴駁回。
  （二）陳述：不知占有原告土地。
三、被告乙○○部分
  （一）聲明：原告之訴駁回。
  （二）陳述：
        原告主張伊於五十九年十月八日向案外人張石頭購買座落屏東縣萬巒鄉○○
        段五一二號土地，惟原告於同段五一二之一號土地耕作達三十年之久，未發
        現耕作土地錯誤，顯係原告持有之土地所有權狀登記錯誤未依法申請更正，
        故原告不得請求返還系爭土地，被告乙○○於八十八年六月十日向前手潘金
        線購買系爭五一二號土地，據潘女稱伊於系爭五一二號土地耕作達六年之久
        ，未曾聞原告有何爭論，但被告登記錯誤為同段五一二之一號土地，本件兩
        造間本無爭論，全係原告貪念系爭土地價值較高所致，原告之訴無理由，並
        請求駁回原告之訴云云資為抗辯。
   （三）證據：提出土地登記簿謄本數件為證，並請求傳訊證人張金連。
丙、本院依原告請求履勘現場，並囑託屏東縣潮州地政事務所派員實施測量製有複丈
    成果圖在卷可按。
    理    由
甲、程序方面：
    本件被告丁○○未於最後言詞辯論期日到場，核無民事訴訟法第三百八十六條各
    款所列情形，爰依原告聲請，由其一造辯論而為判決。
乙、本件原告主張：座落屏東縣萬巒鄉○○段五一二號土地，面積Ｏ．三二一一公頃
    為原告所有土地，被告乙○○、甲○○、丁○○等無正當權源占用原告所有上開
    座落土地之面積，被告乙○○占用座落屏東縣萬巒鄉○○段五一二號土地內如附
    圖所示編號４部分，面積○‧一○二六公頃土地、被告丁○○占用前開土地如附
    圖所示編號１部分，面積○‧○四九四公頃土地及編號３部分面積○‧○六六二
    公頃土地、被告甲○○占用前開土地如附圖所示編號２部分，面積○‧○九四一
    公頃土地。原告於五十九年承購系爭土地時，因當時土地極為偏僻及荒涼，故購
    買當時並未測量及指界，僅係前手之指示耕作，迨八十六年間申請地政機關測量
    及鑑界時，發現原告所有之土地全部由被告等分別占用，原告於發現後曾請求被
    告等交還所占用之土地，均遭拒絕，系爭土地未有如被等抗辯所稱登記錯誤之情
    事，被告所辯顯無理由，爰依民法第七百六十七條規定訴求判決如主文所示等語
    。被告丁○○未於最後言詞辯論期日到場，亦其以前到場陳述為：不知占有原告
    土地。被告甲○○陳述：不知占有原告土地。被告乙○○則以：原告主張伊於五
    十九年十月八日向案外人張石頭購買座落屏東縣萬巒鄉○○段五一二號土地，惟
    原告於同段五一二之一號土地耕作達三十年之久，未發現耕作土地錯誤，顯係原
    告持有之土地所有權狀登記錯誤未依法申請更正，故原告不得請求返還系爭土地
    ，被告乙○○於八十八年六月十日向前手潘金線購買系爭五一二號土地，據潘女
    稱伊於系爭五一二號土地耕作達六年之久，未曾聞原告有何爭論，但被告登記錯
    誤為同段五一二之一號土地，本件兩造間本無爭論，全係原告貪念系爭土地價值
    較高所致，原告之訴無理由云云資為抗辯。
丙、原告主張系爭土地為伊所有及被告乙○○占用座落屏東縣萬巒鄉○○段五一二號
    土地內如附圖所示編號４部分，面積○‧一○二六公頃土地、被告丁○○占用前
    開土地如附圖所示編號１部分，面積○‧○四九四公頃土地及編號３部分面積○
    ‧○六六二公頃土地、被告甲○○占用前開土地如附圖所示編號２部分，面積○
    ‧○九四一公頃土地之事實，業據其提出土地登記簿謄本為證，本院依原告請求
    履勘現場製有履勘筆錄並為兩造在場互指且不爭，並囑託屏東縣潮州地政事務所
    派員實施測量製有複丈成果圖在卷可按，此部分事實堪以認定。至於被告乙○○
    所辯本件系爭土地係登記錯誤，查依兩造提出之土地登記簿謄本所示，原告於五
    十九年十月八日向案外人張石頭購買座落屏東縣萬巒鄉○○段五一二號土地，並
    登記原告名義，被告乙○○於八十八年六月十日向前手潘金線購買系爭五一二之
    一號土地，並登記余女名義，並無任何證據證明登記錯誤，被告所辯顯無可採，
    被告請求傳訊之證人即無必要。
丁、從而，原告依民法第七百六十七條規定請求被告等分別返還如主文及附圖所示面
    積之土地，為有理由，應予准許。
戊、本案事證已臻明確，兩造其餘主張陳述及所提之證據，均毋庸再予審酌，附此敘
    明。
結論：
  本件原告之訴為有理由，依民事訴訟法第三百八十五條第一項前段、第七十八條、
  第八十五條第一項前段，判決如主文。
中      華      民      國    八十九    年      七      月      四      日
                                    臺灣屏東地方法院民事第一庭
~B法      官  李芳南
右為正本係照原本作成。
如不服本判決，應於收受送達後二十日內向本院提出上訴書狀，其未敘述上訴理由者
，應於提起上訴後二十日內向本院補提理由書狀（均須按他造當事人之人數附繕本）
。
~B法院書記官  許水生
中      華      民      國    八十九    年      七      月      五      日


司法院資訊處製作；財團法人民間司法改革基金會備份。
